【裁判字號】    99,訴,172
【裁判日期】    990826
【裁判案由】    偽造文書等
【裁判全文】
臺灣花蓮地方法院刑事判決               99年度訴字第172號
公  訴  人  臺灣花蓮地方法院檢察署檢察官
被      告  丙○○
上列被告因偽造文書等案件，經檢察官提起公訴（99年度偵字第
1367號）及於審判期日以言詞追加起訴，被告就被訴事實為有罪
之陳述，本院合議庭裁定由受命法官獨任進行簡式審判程序，判
決如下：
    主  文
丙○○犯行使偽造私文書罪，處有期徒刑貳月，如易科罰金，以
新臺幣壹仟元折算壹日。如附表編號一、二所示偽造之「白永傳
」署名貳枚沒收之；又犯行使偽造私文書罪，處有期徒刑貳月，
如易科罰金，以新臺幣壹仟元折算壹日。如附表編號三所示偽造
之「白永傳」署名壹枚沒收之；又犯行使偽造私文書罪，處有期
徒刑貳月，如易科罰金，以新臺幣壹仟元折算壹日。如附表編號
四所示偽造之「白永傳」署名壹枚沒收之；又犯行使偽造私文書
罪，處有期徒刑貳月，如易科罰金，以新臺幣壹仟元折算壹日。
如附表編號五所示偽造之「白永傳」署名 1枚沒收之。應執行有
期徒刑伍月，如易科罰金，以新臺幣壹仟元折算壹日。如附表所
示偽造之「白永傳」署名共伍枚沒收之。
    事  實
一、丙○○（民國91年 7月26日更名，原名陳碧霞），曾任職中
    國砂輪企業股份有限公司（下稱中國砂輪公司）行政會計乙
    職，負責保管該公司勞保及收發用大小印章 2枚。緣91年之
    前，丙○○即常以中國砂輪公司之客票向甲○○代書事務所
    票貼周轉現金，信用一向良好。迨於98年7月31日起至同年9
    月間，丙○○明知自己已經濟狀況不佳，竟萌意圖為自己不
    法所有之犯意，以其更名後之「丙○○」名義，分別簽發其
    所有第一銀行花蓮分行帳號000000000號之(1)票號YA0000000
    號、面額新台幣（下同）98,500元、發票日98年11月30日支
    票；(2)票號YA0000000號、面額99,500元、發票日98年12月3
    1日支票；(3)票號YA0000000號、面額99,800元、發票日99年
    1月31日支票；(4)票號YA0000000號、面額60,000元、發票日
    99年 1月31日支票，陸續向甲○○佯稱係中國砂輪公司之客
    票，依循往例欲向甲○○票貼借款，惟甲○○要求該等支票
    既係客票，即須由中國砂輪公司背書。詎丙○○明知中國砂
    輪公司之前任負責人白永傳已於96年11月 6日死亡，現任負
    責人已非白永傳，竟基於偽造私文書之犯意，在未得中國砂
    輪公司之同意下，在上開 4紙支票之背面偽造白永傳之簽名
    ，並將所保管之中國砂輪公司前揭大小印章，交由不知情之
    甲○○代書事務所員工丁○○蓋用於前開支票而盜用之，表
    示該等支票由中國砂輪公司完成背書之意。另其中在前揭票
    號 YA0000000號支票票貼時，丙○○在偽造該紙支票之背書
    時，同時在致甲○○之子乙○○（甲○○之借貸資金來源為
    乙○○）之「本票」上（因未同時具備公司暨其負責人之大
    小章，故未完成發票行為，仍屬私文書），「發票人欄」盜
    用「中國砂輪企業股份有限公司」印文 1枚，「連帶保證人
    欄」偽簽「白永傳」之簽名1枚及盜蓋白永傳之印章1枚，並
    交由甲○○而行使之，甲○○見有此背書保證，及在不知發
    票人「丙○○」即係陳碧霞之情形下，旋不疑有他並陷於錯
    誤，而分別票貼現金予丙○○，足以生損害於中國砂輪公司
    及乙○○、甲○○之利益。嗣因丙○○簽發之上開支票均提
    示未獲兌現，乙○○於98年12月 3日具狀向臺灣花蓮地方法
    院聲請支付命令，由法院裁定命補正事項時，始知上情。
二、案經乙○○訴由臺灣花蓮地方法院檢察署檢察官偵查起訴。
    理  由
一、上開犯罪事實，業據被告丙○○於本院審理時坦承不諱，核
    與證人甲○○於偵查中及本院審理時及證人丁○○於警詢、
    偵查中證述甚詳。此外，復有支票影本、退票理由單影本各
    4紙、「本票」影本1紙、戶籍謄本、公司變更登記表、本院
    98年度司促字第9383號支付命令 1份在卷可稽。被告自白核
    與事實相符，自應依法論科。
二、按票據上之背書，係發票後之另一票據行為，偽造票據背書
    ，在票據法上係表示對票據負擔保責任之意思，為法律規定
    之文書，並非依習慣表示一定用意之證明，而其此項行為，
    足以生損害於他人，故應成立偽造私文書罪（最高法院59年
    度台上字第2588號、70年度台上第2162號判例意旨參照）。
    核被告4次盜用印章、偽造白永傳簽名而偽造背書，其中1次
    同時簽發「本票」私文書，持向甲○○借貸，均係犯刑法21
    6條、第210條之行使偽造私文書罪、刑法第339條第1項之詐
    欺取財罪。被告偽造票號 YA0000000號支票背書，並同時偽
    造前揭「本票」私文書，同時持向甲○○借貸，係一犯意接
    續多次偽造私文書犯行，侵害一個法益，應為接續犯，僅論
    以 1罪。被告盜用中國砂輪公司、白永傳之印章、及偽造白
    永傳簽名，均為偽造背書、「本票」等私文書之部分行為；
    被告偽造私文書之低度行為，為行使之高度行為所吸收，均
    不另論罪。被告利用不知情之丁○○盜蓋中國砂輪公司、白
    永傳之印章，為間接正犯。又被告先後4次各犯之刑法第339
    條第 1項，及同法第216條、第210條各罪於自然觀念上雖非
    不能區分為數行為，惟依一般社會通念，該各階段之行為均
    係包括在同一目的內，應係以一行為同時觸犯一罪名，為想
    像競合犯，應從一重論以刑法第216條、第210條之行使私文
    書罪。又被告先後4次所犯行使偽造私文書4罪，犯意各別，
    行為互殊，應分論併罰。爰審酌被告已有偽造有價證券之前
    科紀錄，素行非佳，僅因經濟狀況不佳，即盜用他人印章、
    偽造他人簽名，訛向他人借款，犯罪手段、目的、動機，所
    生之危害，及犯罪後尚知坦承犯行，且已與被害人達成和解
    ，有本院所屬民間公證人公證書 1份在卷可稽等一切情狀，
    分別量處如主文所示之刑，並定其應執行之刑，及諭知易科
    罰金之折算標準。又本案支票、「本票」均已交付甲○○等
    人，已非被告所有，依法不得宣告沒收，惟該等票據上偽造
    之如附表所示之署押，均應依刑法第 219條之規定，宣告沒
    收。至印文部分，既係真正印章所蓋，爰不為沒收之諭知。
據上論斷，應依刑事訴訟法第299條第1項前段、第273條之1第 1
項，刑法第216條、第210條、第339條第1項、第55條、第41條第
1項前段、第51條第5款、第219條，刑法施行法第1條之 1，判決
如主文。
本案經檢察官簡淑如到庭執行職務。
中    華    民    國    99    年    8     月    26    日
                  刑事第一庭    法  官  林恒祺
以上正本證明與原本無異。
如不服本判決應於收受送達後10日內向本院提出上訴書狀，並應
敘述具體理由。其未敘述上訴理由者，應於上訴期間屆滿後20日
內向本院補提理由書(均須按他造當事人之人數附繕本)「切勿逕
送上級法院」。告訴人或被害人如對於本判決不服者，應具備理
由請求檢察官上訴，其上訴期間之計算係以檢察官收受判決正本
之日期為準。
中    華    民    國    99    年    8     月    26    日
                                書記官
附錄本判決論罪之法律條文：
中華民國刑法第210條
偽造、變造私文書，足以生損害於公眾或他人者，處 5年以下有
期徒刑。
中華民國刑法第216條
行使第210條至第215條之文書者，依偽造、變造文書或登載不實
事項或使登載不實事項之規定處斷。
中華民國刑法第339條
意圖為自己或第三人不法之所有，以詐術使人將本人或第三人之
物交付者，處5年以下有期徒刑、拘役或科或併科1千元以下罰金
。
以前項方法得財產上不法之利益或使第三人得之者，亦同。
前二項之未遂犯罰之。
附表：
┌──┬───────────┬────────┬──────┐
│編號│偽造署押之文件        │署押之個數      │備註        │
├──┼───────────┼────────┼──────┤
│一  │票號YA0000000號、面額 │「白永傳」署名1 │            │
│    │新臺幣（下同）98,500元│枚。            │            │
│    │、發票日98年11月30日之│                │            │
│    │支票背面              │                │            │
├──┼───────────┼────────┼──────┤
│二  │致乙○○之「本票」私文│「白永傳」署名1 │            │
│    │書                    │枚。            │            │
│    │                      │                │            │
│    │                      │                │            │
├──┼───────────┼────────┼──────┤
│三  │票號YA0000000號、面額 │「白永傳」署名1 │            │
│    │99,800元、發票日99年1 │枚。            │            │
│    │月31日之支票背面      │                │            │
│    │                      │                │            │
├──┼───────────┼────────┼──────┤
│四  │票號YA0000000號、面額 │「白永傳」署名1 │            │
│    │99,500元、發票日98年12│枚。            │            │
│    │月31日之支票背面      │                │            │
├──┼───────────┼────────┼──────┤
│五  │票號YA0000000號、面額 │「白永傳」署名1 │            │
│    │60,000元、發票日99年1 │枚。            │            │
│    │月31日之支票背面      │                │            │
└──┴───────────┴────────┴──────┘

司法院資訊處製作；財團法人民間司法改革基金會備份。
